最高法院民事判決　　　　　　　　　　　　　　　八十七年度台上字第二七三九號
　　上　訴　人　呂世光
　　被 上訴 人　台北縣進出口商業同業公會
　　法定代理人　陳英進
右當事人間請求撤銷會員大會決議事件，上訴人對於中華民國八十六年十二月二十二
日台灣高等法院第二審更審判決（八十六年度上更(一)字第三五一號），提起上訴，本
院判決如左：
    主  文
上訴駁回。
第三審訴訟費用由上訴人負擔。
    理  由
本件上訴人主張：被上訴人於民國八十四年九月十九日召開第十屆第一次會員大會，
選舉理、監事。其中參與該選舉之會員代表七十五名之資格，既未先經理事會依人民
團體選舉罷免辦法第五條第一項規定予以審定，且該七十五名亦不具商業團體法第十
六條所定之會員代表資格。乃渠等竟參與上開理、監事選舉之決議，伊為被上訴人公
會所屬會員德江貿易股份有限公司（下稱德江公司）之代表，除當場表示異議外，並
已向主管機關陳情，自得依民法第五十六條第一項規定，請求撤銷該決議等情，求為
撤銷被上訴人於八十四年九月十九日召開之會員大會所為選舉理、監事決議之判決。
被上訴人則以：上訴人並非伊所屬之會員，其依民法第五十六條第一項規定請求撤銷
系爭會員大會之決議，尚屬無據。況上訴人所稱未經理事會審定資格之七十五名會員
代表，均具有商業團體法第十六條規定之會員代表資格，渠等參與系爭會員大會，亦
無不合等語，資為抗辯。
原審以：按民法第五十六條第一項所定：總會之召集程序或決議方法，違反法令或章
程時，社員得於決議後三個月內請求法院撤銷其決議云云，必以具有社（會）員之資
格者，始得請求撤銷該總會之決議。本件上訴人既僅係被上訴人公會所屬會員德江公
司之代表，非其所屬之會員，為上訴人所不爭執，並有被上訴人公會之第十屆第一次
會員代表大會代表名冊可稽，揆之前述，上訴人依民法第五十六條第一項規定，請求
撤銷被上訴人公會之系爭會員大會決議，即屬無據。雖法人為會員時，其法律行為須
由自然人代表為之，然其權利義務之主體仍為該法人會員，非代表該法人會員之自然
人，不能因此將權利歸諸於會員代表。至商業團體法第十八、十九條規定會員代表有
出席會員大會及參與大會表決之權利，亦衹規定其有此出席、表決等權限而已，非謂
該會員代表得據此請求撤銷會員大會之決議。上訴人依民法第五十六條第一項規定請
求撤銷被上訴人之系爭大會決議，自屬無理。因予維持第一審所為上訴人敗訴之判決
，駁回其上訴。經核於法洵無違誤。上訴論旨以：其因具會員代表身分之固有資格而
參與系爭會員大會之決議，並非代表會員出席該大會，自得依民法第五十六條第一項
規定提起撤銷之訴等詞，指摘原審所持之法律見解為不當，求予廢棄原判決，非有理
由。
據上論結，本件上訴為無理由，依民事訴訟法第四百八十一條、第四百四十九條第一
項、第七十八條，判決如主文。
中      華      民      國    八十七    年     十一     月     二十六   日
                              最高法院民事第七庭
                                  審判長法官  朱  錦  娟
                                        法官  蘇  茂  秋
                                        法官  蘇  達  志
                                        法官  顏  南  全
                                        法官  葉  賽  鶯
      右正本證明與原本無異
                                              書  記  官
中      華      民      國    八十七    年     十二     月      九      日
